【裁判字號】    99,上易,262
【裁判日期】    990406
【裁判案由】    侵占
【裁判全文】
臺灣高等法院臺中分院刑事判決         99年度上易字第262號
上  訴  人
即  被  告  乙○○
選任辯護人  盧永盛律師
上列上訴人因侵占案件，不服臺灣苗栗地方法院98年度易字第
966號中華民國99年1月5日第一審判決（起訴案號：臺灣苗栗地
方法院檢察署98年度偵緝字第207號），提起上訴，本院判決如
下：
    主    文
原判決撤銷。
乙○○犯侵占罪，處有期徒刑捌月。緩刑年，緩刑期間付保護
管束，並應自民國九十九年四月六日起至民國一百零一年九月六
日止，按月於每月六日給付新臺幣壹萬伍仟元，及於民國一百零
一年十月六日給付新臺幣伍仟元予丙○○，如有一期未履行，視
為全部到期。
    犯罪事實
一、乙○○（原名翁美玉）於民國96年7月底某日，在苗栗縣竹
    南鎮○○街27之1號丙○○住處，丙○○將如附表所示其夫
    賴政憲名義之支票2張，交給乙○○收執，託乙○○代為調
    現，乙○○取得該2張支票後，分別向友人黃淑貞、陳昀楨
    各借得現金新臺幣（下同）35萬元及25萬元，詎乙○○竟意
    圖為自己不法之所有，以變易持有為所有之意思，於96年8
    月20日許調得現金60萬元後，即將上開60萬元全部予以侵占
    入己。丙○○誤以為乙○○未調到現金，屢次要求乙○○歸
    還上開2張支票，均遭乙○○藉詞搪塞，嗣丙○○經友人告
    知乙○○已將上開2張支票調到現金，始知乙○○已經改名
    逃逸無蹤。
二、案經丙○○訴由臺灣苗栗地方法院檢察署檢察官偵查起訴。
    理    由
一、按刑事訴訟法第159條之5規定：「（第1項）被告以外之人
    於審判外之陳述，雖不符前四條之規定，而經當事人於審判
    程序同意作為證據，法院審酌該言詞陳述或書面陳述作成時
    之情況，認為適當者，亦得為證據。（第2項）當事人、代
    理人或辯護人於法院調查證據時，知有第一百五十九條第一
    項不得為證據之情形，而未於言詞辯論終結前聲明異議者，
    視為有前項之同意。」，其立法意旨在於傳聞證據未經當事
    人之反對詰問予以核實，原則上先予排除，惟若當事人已放
    棄詰問或未聲明異議，基於證據資料愈豐富，愈有助於真實
    發現之理念，且強化言詞辯論原則，法院自可承認該傳聞證
    據例外擁有證據能力。經查，本案下列理由二所使用之證據
    ，其性質上均屬傳聞證據，惟經檢察官、上訴人即被告乙○
    ○（下稱被告）、選任辯護人於本院準備程序時，均表示對
    上開證據之證據能力沒有意見，同意作為證據（見本院卷第
    21頁），又本院審酌上開言詞陳述或書面陳述作成時之情況
    ，查無其他不法之情狀，足認為得為本案之證據，依刑事訴
    訟法第159條之5之規定，有證據能力。
二、上開犯罪事實業據被告於偵查及原審、本院審理中自白不諱
    ，核與證人即告訴人丙○○之指訴相符，並有附表所示之支
    票影本2張在卷可稽（見97年度偵字第1893號偵查卷第5、6
    頁），足以證明被告確有收受證人丙○○交付調現之支票。
    另有證人陳昀楨、黃淑貞於偵查中之證述，玉山銀行竹南分
    行97年6月10日玉山竹南字第08052901號函附賴政憲支票提
    示付款人匯入銀行及帳號、有限責任竹南信用合作社97年6
    月19日（97）竹南信社字第0970000696號函附陳昀楨之開戶
    基本資料及存款印鑑卡正反面影本、華南商業銀行竹南分行
    97年7月3日（97）華竹南字第970194號函附黃淑貞帳號0000
    0000000號開戶資料（見97年度偵字第1893號偵查卷第38至
    40頁、第17、18、24、25、32、33頁）在卷可憑，可以證明
    被告收受證人丙○○交付之2張支票後之流向。綜上，被告
    之自白核與事實相符，足可採信，本案事證明確，被告上開
    犯行，洵堪認定。
三、論罪科刑之理由：
（一）核被告所為，係犯刑法第335條第1項之侵占罪。
（二）原審以被告之罪證明確，予以論罪科刑，固非無見，刑事
      審判旨在實現刑罰權分配的正義，故法院對有罪被告之科
      刑，應符合罪刑相當之原則，使輕重得宜，罰當其罪，以
      契合社會之法律感情。本案被告犯罪所得金額雖多達60萬
      元，但於審理期間坦承犯行，尚知悔悟，並於原審審理期
      間與證人丙○○達成和解，並返還10萬元，嗣於本院審理
      時依和解條件，共返還4萬5千元等情，有和解書1份及存
      款存根聯3張存卷可憑，足認被告犯後態度尚佳，原審僅
      依被告於原審審理時表示沒有能力還錢，而推論被告與證
      人丙○○達成和解，顯然僅係意在敷衍，以便減輕其應負
      之刑責，而科處有期徒刑一年，則與事後被告有依約履行
      之客觀情事不符，是其量刑依據，非依刑法第57條第10款
      所列犯罪後之態度而為量定，尚非本於被告之責任為基礎
      ，而有失之過重之情事，堪認原審法院對被告之量刑與罪
      刑相當原則及比例原則、公平原則之本旨有違。被告上訴
      認為原審量刑過重等語，即屬有理由，應由本院將原判決
      撤銷改判。
（三）爰審酌被告受證人丙○○之託，持證人丙○○交付之支票
      2張幫忙調借現金，應本於受人之託，忠人之事精神，將
      調借來之現金，忠實交給證人丙○○，然其卻因貪念作祟
      ，枉顧證人丙○○亟需現金週轉，竟將調現取得金額，全
      部侵吞入己，使證人丙○○生活更加困難，得手後又改名
      避不見面，更令證人丙○○求償無門，而其侵占之金額高
      達60萬元，是其惡性非輕，惟念及其於法院審理時坦承犯
      行，且業與證人丙○○成立民事和解，並依約履行，有如
      前述，犯後態度尚佳，又被告並無犯罪紀錄，有臺灣高等
      法院被告前案紀錄表1份在卷可按，是其素行尚可等一切
      情狀，量處被告如主文第二項所示之刑，以資懲儆。
（四）另被告於最近5年以內未曾受有期徒刑以上刑之宣告等事
      實，有臺灣高等法院被告前案紀錄表、刑案資料查註紀錄
      表各1份在卷可按，被告坦承犯行，尚有悔意，並與證人
      丙○○達成和解，嗣後依約履行而賠償其部分所受之損害
      ，有如前述，被告其經此教訓，當知警惕而無再犯之虞，
      本院綜核各情，認所宣告之刑，以暫不執行為適當，併予
      宣告緩刑三年，以啟自新。又依被告犯罪情節，認有於緩
      刑期間施以保護管束之必要。被告並應自99年4月6日起至
      101年9月6日止，按月於每月6日給付1萬5千元，及於101
      年10月6日給付5千元予證人丙○○以為損害賠償（合計45
      萬5千元），如有一期未履行視為全部到期，此損害賠償
      金額，依刑法第74條第4項之規定，得為民事強制執行名
      義。被告如拒不履行而情節重大時，檢察官並得依刑法第
      75條之1第1項第4款規定，聲請撤銷其緩刑之宣告，附此
      敘明。
據上論斷，應依刑事訴訟法第369條第1項前段、第364條、第299
條第1項前段，刑法第335條第1項、第74條第1項第1款、第2項第
3款、第4項、第93條第1項，刑法施行法第1條之1第1項、第2項
前段，判決如主文。
本案經檢察官甲○○到庭執行職務。
中    華    民    國    99    年    4     月    6     日
            刑事第十二庭  審判長法  官  康  應  龍
                                法  官  黃  家  慧
                                法  官  楊  真  明
上列正本證明與原本無異。
不得上訴。
                                書記官  李  淑  芬
中    華    民    國    99    年    4     月    6     日
附表：
┌───┬────┬─────┬─────┬──────┬─────┬─────────┐
│編號  │支票號碼│發票人    │發票日    │票面金額    │付款人    │備註              │
├───┼────┼─────┼─────┼──────┼─────┼─────────┤
│1     │AL224307│賴政憲    │96年8 月31│新臺幣35萬元│玉山商業銀│本支票係由被告交給│
│      │9號     │          │日        │            │行竹南分行│證人黃淑貞調現    │
│      │        │          │          │            │          │                  │
├───┼────┼─────┼─────┼──────┼─────┼─────────┤
│2     │AL224308│賴政憲    │96年8 月31│新臺幣25萬元│玉山商業銀│本支票係由被告交給│
│      │0號     │          │日        │            │行竹南分行│證人陳昀楨調現    │
│      │        │          │          │            │          │                  │
└───┴────┴─────┴─────┴──────┴─────┴─────────┘
附錄本判決論罪科刑法條
刑法第335條：
  意圖為自己或第三人不法之所有，而侵占自己持有他人之物者
  ，處5年以下有期徒刑、拘役或科或併科1千元以下罰金。
  前項之未遂犯罰之。

司法院資訊處製作；財團法人民間司法改革基金會備份。
